【裁判字號】    89,交易,30
【裁判日期】    890523
【裁判案由】    過失傷害
【裁判全文】
臺灣花蓮地方法院刑事判決                        八十九年度交易字第三號
    公  訴  人  臺灣花蓮地方法院檢察署檢察官
    被      告  丙  ○
    選任辯護人  林武順
右列被告因過失傷害案件，經檢察官提起公訴（八十八年度偵字第四○三四號、四一
九四號），本院判決如左：
    主  文
丙○因過失傷害人致重傷，處有期徒刑伍月，如易科罰金，以參佰元折算壹日。
    事  實
一、丙○於民國八十八年七月二十六日晚間七時四十分許，駕駛車號Ｕ七─一一一二
    號自用小客車，搭載友人甲○○、黃梓桐及吳宸中（原名吳文中），沿台九丙線
    公路由南往北方向行駛，行經該路段十四公里又五百公尺處（起訴書誤載為十五
    公里又五百公尺），因道路由寬變窄，丙○本應注意車前狀況，隨時採取必要之
    安全措施，並應遵守規定行車速限（當地速限四十公里）行駛，而依當時天候雨
    、夜間無照明、路面濕潤、無缺陷、無障礙物等情況，並無不能注意情形，竟疏
    於注意，而以時速六十至七十公里速度行駛，復未注意車前狀況，致發現前方有
    行人時，不及反應而將車緊急左轉，然因車速過快而失控撞及對向車道旁之電線
    桿，致後座之甲○○當場彈出車外並摔落地面，受有頭部外傷合併嚴重腦挫傷、
    左側大腦顱部開放凹陷性骨折、腦幹功能損傷後水腦症等對身體重大難治之重傷
    害，迄今仍呈植物人現象。丙○於肇事後即向主動前來現場處理車禍事件之警員
    自首（肇事地點在派出所前），坦承肇事並接受裁判。
二、案經被害人之父乙○○訴由花蓮縣警察局吉安分局移請台灣花蓮地方法院檢察署
    檢察官偵查起訴。
    理  由
一、右揭被告駕車因過失以致肇事之事實，業據被告丙○坦承不諱，並據被害人之父
    乙○○指訴歷歷，復有證人黃梓桐、吳宸中證述綦明，及道路交通事故調查報告
    表一份、照片八張在卷可稽，而被害人甲○○確因車禍致受有頭部外傷合併嚴重
    腦挫傷、左側大腦顱部開放凹陷性骨折、腦幹功能損傷後水腦症，迄今仍呈植物
    人現象等情，有診斷證明書一份可證，其身體顯受有重大難治之重傷害無疑。
二、按汽車行駛時，駕駛人應注意車前狀況：：：並隨時採取必要之安全措施；又行
    車速度，應依標誌之規定，道路交通安全規則第九十四條第三項及第九十三條第
    一項分別定有明文。本件被告領有適當之汽車駕照，對上開交通安全規定應無不
    知之理，其駕車自應注意遵守該規定，且依當時之情形，又無不能注意之情事，
    竟疏未注意，未留意車前狀況，更違反該處限速規定，發現前方有行人後不及反
    應，緊急左轉，失控撞上電線桿，使被害人受有前開所列之重傷害，被告顯有過
    失，且被害人甲○○之重傷害結果與被告之過失行為間並有相當之因果關係；被
    告之選任辯護人固辯稱被告為避免撞及前方行人，閃避中不慎發生此次車禍，所
    為符合刑法第二十四條第一項前段緊急避難之要件云云；惟查：被告於警訊時自
    承其於車右前方約七公尺處發現有人，而緊急左轉並腳踩剎車，閃躲該行人（警
    訊卷八頁反面），惟被告肇事路段路寬約五點八公尺（前開道路交通事故調查報
    告表所附現場圖參照），被告既於離前方行人約七公尺時即已發現該行人，應有
    餘裕減速並作適當閃避，詎其竟為閃躲而緊急大幅度左轉，以致衝撞到對向路邊
    之電線桿致被害人受傷，其顯有重大過失，難認屬於「出於不得已之行為」，自
    不符刑法第二十四條緊急避難之要件。本件事證已臻明確，被告犯行洵堪認定。
三、核被告所為，係犯刑法第二百八十四條第一項後段之過失致重傷罪。被告於肇事
    即留在現場，之後並於警員到場處理時向警員坦承肇事乙節，為被告自承在卷，
    並有警員報告書一份可憑（警訊卷二三頁），是被告係對於未發覺之罪自首而接
    受裁判，應予減輕其刑。爰審酌被告並無前科（有台灣高等法院被告全國前案紀
    錄表一份足按），其因過失行為致被害人受重傷害，而呈植物人狀態，所生危害
    非輕，且考量被告未注意車前狀況、超速行駛之過失情節，及其犯後坦承過失，
    現在學中（有學生證一份可憑），限於個人之經濟能力，尚未能與被害人家屬達
    成和解等一切情狀，量處如主文所示之刑，並諭知易科罰金之折算標準。
據上論斷，應依刑事訴訟法第二百九十九條第一項前段，刑法第二百八十四條第一項
後段、第六十二條前段、第四十一條，罰金罰鍰提高標準條例第一條前段、第二條，
判決如主文。
中      華      民      國      八十九      年    五    月    二十三    日
                                  臺灣花蓮地方法院刑事庭
                                      法  官  楊  碧  惠
右正本證明與原本無異。
如對本判決不服，應於送達後十日內，向本院提出上訴狀。（應抄附繕本）告訴人或
被害人如對於本判決不服者，應具備理由請求檢察官上訴，其上訴期間之計算係以檢
察官收受判決正本之日期為準。
                                      法院書記官
中      華      民      國       八 十 九     年     五    月   二十四  日
附錄本判決論罪之法律條文：
刑法第二百八十四條：
因過失傷害人者，處六月以下有期徒刑、拘役或五百元以下罰金。致重傷者，處一年
以下有期徒刑、拘役或五百元下罰金。
從事業務之人，因業務之過失傷害人者，處一年以下有期徒刑、拘役或一千元以下罰
金。致重傷者，處三年以下有期徒刑、拘役或二千元以下罰金。


司法院資訊處製作；財團法人民間司法改革基金會備份。
